# 求教版主关于含分红条件的投资协议的账务处理

提问人：18200356019 时间：2022-10-31 14:50:00
敬爱的版主老师：
您好，项目组在项目过程中遇到这样一个情况，A公司与B公司合资成立C公司，A公司投资 600 万元，持股比例为60%，B公司投资 400 万元，持股比例40%，投资协议约定，若三年后C公司年分红金额不足 100 万元，B公司有权要求A公司按B公司投资额为本金及年10%的利息回购B公司持有的股份，在这种情况下，求教版主老师，在这种情况下，A公司与C公司应如何进行会计处理？

回答人：chenyiwei
1 、由于C公司本身并不承担回购义务（回购义务是双方股东之间的约定），故C公司正常按照接受双方股东的投资额确认实收资本和资本公积即可，后续的利润分配也是常规处理。
2 、对于A公司，首先应明确此处“C公司对B公司的利润分配”是否仅可按投资比例分配，还是可以通过授予B公司优先分红权，以及A公司自行向B公司提供差额补足等方式，避免触发该项回购义务。但无论如何，在这一安排下，A公司作为C的控股股东，有义务保证B公司每年获得不低于 100 万的分配，该事项已经构成一项需确认负债的合同义务。
假设只考虑B公司以其可供分配利润为限向股东的分配，且该分配是按照股权比例的，则由于C公司能否获得足够多的可供分配利润并不是其自身可控制的事项，故A公司应就其回购B在C中权益的义务确认金融负债，其中：
1 、在A的个别报表层面，因为回购标的不是自身权益工具，故无需确认全额负债，而只需确认一项衍生金融负债，其金额为B公司40%标的股权的公允价值低于约定回购价格的差额；
2 、在A的合并报表层面，因为少数股权也是自身权益工具，故需按照CAS 37第十一条规定，就需支付的回购款全额的折现值确认一项以摊余成本计量的金融负债。由于此时仍存在少数股东权益，故该项负债初始确认时（即接受B向C增资时）应冲减资本公积，后续按约定的10%利率计提利息支出确认为各期财务费用。